臺灣桃園地方法院民事判決
109年度訴字第2543號
原      告  賀寶葆（原名：賀寶慧）



訴訟代理人  張立宇律師                      
複  代理人  雷修瑋律師
            劉立耕律師
被      告  張光固  
訴訟代理人  魏釷沛律師                    
被      告  遠東雙星大廈管理委員會


法定代理人  李采緁  
訴訟代理人  林契名律師                      
上列當事人間請求損害賠償事件，於民國111年11月23日言詞辯
論終結，本院判決如下：
    主      文
被告張光固應將門牌號碼桃園市○○區○○○路○段○○○巷○○○弄○號七
樓之十一號房屋，依如附件一、附件二第貳項所載之修復方式，
修復至不漏水之狀態。
被告張光固應給付原告新臺幣壹拾貳萬陸仟貳佰捌拾元，及自民
國一百一十一年十一月三日起至清償日止，按週年利率百分之五
計算之利息。
原告其餘之訴駁回。
訴訟費用由被告張光固負擔十分之七，餘由原告負擔。
本判決第二項得假執行。但被告張光固如以新臺幣壹拾貳萬陸仟
貳佰捌拾元為原告預供擔保，得免為假執行。
原告其餘假執行之聲請駁回。　　　
    事實及理由
壹、程序事項：
一、按訴狀送達後，原告不得將原訴變更或追加他訴，但請求之
    基礎事實同一者，不在此限，民事訴訟法第255條第1項但書
    第2款定有明文。原告起訴時原列張光固為被告，並聲明：㈠
    被告應容任原告進入被告所有門牌號碼桃園市○○區○○○路00
    巷00弄0號8樓之1房屋內，進行漏水修復工程，其修復費用
    由被告負擔。㈡被告應給付原告房屋修繕費用新臺幣（下同
    ）100萬元。㈢願供擔保請准宣告假執行（本院109年度壢司
    調字第239號卷〈下稱調解卷〉第3頁），嗣於民國110年8月30
    日具狀追加遠東雙星大廈管理委員會為被告（本院卷一第98
    頁），原告訴之聲明迭經變更，於111年10月31日確定最終
    聲明為如下列聲明欄所示（本院卷二第97頁）。原告所為追
    加被告及訴之變更部分，其請求之基礎事實同一，核與上開
    規定相符，應予准許。
二、按當事人喪失訴訟能力或法定代理人死亡或其代理權消滅者
    ，訴訟程序在有法定代理人或取得訴訟能力之本人，承受其
    訴訟以前當然停止；第168條至第172條及前條所定之承受訴
    訟人，於得為承受時，應即為承受之聲明，民事訴訟法第17
    0條、第175條第1項分別定有明文。查本件被告遠東雙星大
    廈管理委員會（下稱被告管委會）之法定代理人原為陳有義
    ，嗣於本件訴訟程序進行中，變更為李采緁，並經被告管委
    會新任法定代理人聲明承受訴訟，有民事聲明承受訴訟狀在
    卷可參（本院卷二第110頁），經核於法尚無不合，應予准
    許。
貳、實體事項：　　
一、原告起訴主張：原告與被告張光固分別為桃園市○○區○○○路0
    段00巷00弄0號7樓之11號房屋（下稱系爭7樓房屋）、8樓之
    11號房屋（下稱系爭8樓房屋）之所有權人，被告張光固擅
    自將系爭8樓房屋原應安裝於管道間之給水管變更配置於牆
    壁上，且將系爭8樓房屋原餐廳位置變更為廁所及淋浴間，
    導致結構體產生裂縫而發生滲漏水、壁癌情形，致系爭7樓
    房屋之天花板、牆面及木作地板受損。原告財產（即鞋櫃、
    T角板、和室門片、門斗、和室房隔間）受損20萬3,280元；
    原告因此暫遷居他處，增加支出交通費3萬8,160元；又漏水
    損害持續擴大，已侵害原告之身心健康權及居住安寧等人格
    權，爰請求精神慰撫金41萬7,718元。另被告管委會依法有
    管理公共區域之責，竟放任被告張光固擅為上開行為，致系
    爭7樓房屋受有損害，被告管委會未依公寓大廈管理條例善
    盡管理責任，核屬違反保護他人之法律，致原告受有損害。
    爰依民法第767條第1項中段、第184條第1項前段、第2項、
    第191條第1項、第195條第1項、第196條規定提起本件訴訟
    ，請求擇一為原告有利之判決等語。並聲明：㈠被告張光固
    應將系爭7、8樓房屋及管道間，依國立中央大學智慧營建研
    究中心（下稱中大營研中心）鑑定報告書第7頁至第9頁及附
    件第貳項所列之修復方式及範圍，修復至不漏水之狀態。㈡
    被告張光固應給付原告65萬9,158元，及自民事準備㈣狀繕本
    送達翌日起至清償日止，按年息百分之五計算之利息。㈢被
    告管委會應給付原告65萬9,158元，及自民事準備㈣狀繕本送
    達翌日起至清償日止，按年息百分之五計算之利息。㈣聲明
    第2、3項，被告任一人為給付，於其給付範圍內，其餘被告
    同免給付義務。㈤願供擔保，請准就聲明第2、3項准予假執
    行。　　
二、被告方面：
　㈠被告張光固則以：系爭7樓房屋給水管均在牆內管道間，因金
    屬材質鏽蝕嚴重而有漏水情形。而此管道間尚包含其他樓層
    的管線，屬於共用部分，有關管道間內水管嚴重鏽蝕應進行
    修繕或更替，應由管委會為之，被告張光固並不負修繕義務
    。被告張光固並未擅自於系爭8樓房屋施工將廚房改成淋浴
    間。退步言之，縱認管道間給水管路係專有部分之共同壁及
    樓地板或其內之管線，因管道間內之水管鏽蝕是金屬材質不
    佳所致，不可歸責於被告張光固，應由被告2人共同負擔。
    又倘認被告應賠償原告財產之損害，亦應考量折舊。原告未
    舉證有何重大侵害原告居住安寧法益，縱漏水造成生活上不
    便利，亦難據此認原告受有居住安寧之損害等語。並聲明：
    ⒈原告之訴及假執行之聲請均駁回。⒉如受不利判決，願供擔
    保免為假執行。　　　
　㈡被告管委會則以：本件漏水原因為被告張光固個人行為，被
    告管委會就被告張光固個人行為，並不知悉。管材鏽蝕部分
    不能認定係公共管線之管路，無從認定被告管委會有維護失
    職之處等語置辯。並聲明：原告之訴駁回。　
三、得心證之理由：
　㈠系爭7樓房屋之滲漏水情形之原因為何？
　⒈按當事人主張有利於己之事實者，就其事實有舉證之責任。
    民事訴訟法第277條前段定有明文。次按鑑定為調查證據方
    法之一種，當事人因裁判上確定事實所需之證據資料而行鑑
    定時，參照民事訴訟法第376條之1第1項、第326條第2項前
    段、第270條之1第1項第3款、第3項規定，得於起訴前或訴
    訟進行中，就鑑定人、鑑定範圍、鑑定方法等事項加以合意
    ；此種調查證據方法所定之證據契約，兼有程序法與實體法
    之雙重效力，具紛爭自主解決之特性及簡化紛爭處理程序之
    功能。倘其內容無礙於公益，且非屬法院依職權應調查之事
    項，及不侵害法官對證據評價之自由心證下，並在當事人原
    有自由處分之權限內，基於私法上契約自由及訴訟法上辯論
    主義與處分權主義之原則，自應承認其效力，以尊重當事人
    本於權利主體與程序主體地位合意選擇追求訴訟經濟之程序
    利益（最高法院102年度台上字第246號判決意旨參照）。
　⒉系爭房屋係屬遠東雙星社區公寓大廈，原告主張兩造分別為
    系爭7樓房屋及系爭8樓房屋之所有權人，兩造所有之房屋乃
    上下樓層之事實，為被告所不爭執，堪信為真實。而兩造就
    系爭7樓房屋滲漏水處所形成之原因為何、修復之方式及費
    用等事項，合意由中大營研中心為鑑定（本院卷一第73頁）
    。此項合意即為證據契約，且衡酌本件鑑定以灑水測試模擬
    外來水源，並以混凝土濕度計、紅外線熱影像儀等測量儀器
    檢測濕度變化及判讀受測區是否有異常，本為國內常見之漏
    水鑑測方法；且鑑定方法，乃係鑑定機關評估房屋狀況後，
    本其專業所擇定，而其據此鑑定方法得出鑑定結論，自屬客
    觀、公正、審慎、精確，兩造應受其拘束，並承認該鑑定機
    關因此所為鑑定報告之效力，不得任意翻異。鑑定報告認系
    爭7樓房屋之漏水形成原因略以：⑴8樓之11管道間給水管本
    應安置於管道間，但現場卻配置於牆上，因給水管材質破損
    發生滲漏水，造成7樓之11牆面發生壁癌現象；⑵8樓之11結
    構體產生裂縫，原餐廳位置又因變更使用用途改成淋浴間，
    造成7樓之11樓板滴水，其變更使用目的為漏水主要原因，
    該處原為餐廳本無防水工程施工，且一般使用中地板不會產
    生連續積水，結構體縱有裂縫亦不會造成漏水，但因其後續
    變更用途為廁所及淋浴間，屬直接接觸水範圍，如結構體有
    裂縫則會造成樓下漏水，故可推定漏水與變更使用有直接明
    確關係等語，有系爭鑑定報告可參（本院卷一第201-204頁
    ），故原告主張系爭7樓房屋壁癌形成係因給水管變更配置
    處所；滲漏水形成係因系爭8樓房屋區域變更使用目的所致
    ，應可採信。
  ⒊被告張光固雖辯稱其並未變更系爭8樓房屋管路配置或將原餐
    廳位置更改為淋浴間等語，惟被告張光固曾於109年6月18日
    、同年9月25日張貼公告說明「本雙星大廈金、銀座內部套
    房漏水、更管及貼磁磚、水電等工程造成住戶困擾請諒察」
    、「茲有中壢遠東雙星大廈內房屋如下…8F之一至九號…以上
    房屋整修造成住戶困擾與不便敬請諒察」等語，有公告2紙
    在卷可憑（本院卷一第50、310頁），已提及更管施工及整
    修，復觀之被告張光固所提系爭8樓房屋之施工照片及說明
    （本院卷一第312、314頁），可看出系爭8樓房屋廚房位置
    變更為淋浴間，是被告張光固上開所辯，當無足取。
  ㈡原告請求被告張光固應將系爭7樓房屋依系爭鑑定報告中如附
    件一、附件二第貳項所示修繕至不漏水狀態，有無理由？
　  按所有人對於妨害其所有權者，得請求除去之，民法第767
    條第1項中段定有明文。經查，系爭8樓房屋本應安置於管道
    間之給水管因管路材質為金屬材質無法輕易彎曲而配置於牆
    上，造成管路破損，致系爭7樓房屋發生壁癌；系爭8樓房屋
    原餐廳位置變更使用用途改成淋浴間，造成系爭7樓房屋漏
    水，已如前述，故原告依民法第767條第1項中段之規定，請
    求被告張光固依系爭鑑定報告中如附件一及附件二第貳項所
    列之方式修繕系爭7樓房屋至不漏水狀態，以除去對系爭7樓
    房屋所有權之侵害，即屬有據。至原告主張將系爭8樓房屋
    及管道間修復至不漏水狀態云云，則逾上開範圍，不能准許
    。　
　㈢原告請求被告負損害賠償責任，有無理由？如有，金額應為
    若干？
　⒈關於被告管委會部分：
　⑴按依公寓大廈管理條例第10條第1項、第36條、第37條規定可
    知公寓大廈之專有部分、約定專用部分之修繕、管理、維護
    ，由各該區分所有權人或約定專用部分之使用人為之，並負
    擔其費用；公寓大廈共用部分之修繕、管理、維護，則由管
    理委員會為之，而管理委員會應以會議決議行之，亦即為合
    議制。且管理委員會與全體區分所有權人間，就法律之規定
    應由其處理之事項，應成立類似委任之關係，而未受有酬勞
    ，復依民法第535條規定，其注意義務為與處理自己事務為
    同一之注意義務。查本件系爭7樓房屋滲漏水之原因乃被告
    張光固所有系爭8樓房屋自行更換管道間之給水管位置及將
    原餐廳位置變更使用用途改成淋浴間所致，而該變更管線及
    使用用途之處所乃被告張光固所屬房屋之專有部分，被告管
    委會無從知悉被告張光固有擅自變更之情事，被告管委會亦
    無受催告通知有怠於履行義務之情事，難認有何不法行為，
    故原告依民法第184條第1項前段之規定請求被告管委會賠償
    損害，尚非有據。　　　　　　　　
　⑵按違反保護他人之法律，致生損害於他人者，負賠償責任。
    但能證明其行為無過失者，不在此限；民法第184條第2項定
    有明文。所謂保護他人之法律，係指以保護他人為目的之法
    律，亦即一般防止妨害他人權益或禁止侵害他人權益之法律
    而言（最高法院100年度台上字第1314號判決參照）。又按
    共用部分、約定共用部分之修繕、管理、維護，由管理負責
    人或管理委員會為之，公寓大廈管理條例第10條第2項前段
    亦定有明文。被告管委會固有維護公共設施之義務，惟本件
    漏水原因並非公共設施維護有所欠缺所致，已如上述，況上
    開由管委會負責維護共用部分之規定亦非違反保護他人之法
    律，自無民法第184條第2項規定之適用。
　⒉關於被告張光固部分：
　⑴按因故意或過失，不法侵害他人之權利者，負損害賠償責任
    ，。民法第184條第1項前段定有明文。是以，建物管理人對
    於房屋之漏水應以善良管理人之注意，善盡維修之責任，倘
    若滲漏損及樓下房屋而造成潮溼、發霉等情，則樓上之建物
    管理人即怠於善盡維修之注意，而屬因過失侵害樓下房屋所
    有人之權利（最高法院85年度台上字第1480號裁判意旨參照
    ）。查被告張光固於購入系爭8樓房屋後，即有維護、保管
    系爭8樓房屋之責，其擅自變更管道間給水管之配置位置，
    並將原餐廳位置變更使用用途改成淋浴間使房屋結構體受損
    ，導致系爭7樓房屋發生滲漏水情事，業經本院認定如前，
    足認被告張光固身為建築物所有權人，卻對於系爭8樓房屋
    之管理、維護有所欠缺，致侵害原告所有之系爭7樓房屋，
    原告自得依前揭規定請求被告張光固負損害賠償責任。
　⑵被告張光固雖辯稱管道間屬共有部分，被告管委會未就管道
    間內嚴重鏽蝕之水管進行修繕或更替，應共同負責云云，惟
    本件係因被告張光固擅自將原安置於管道間內之給水管改配
    於牆上，本為金屬材質無法輕易彎曲，嗣因年久失修或材質
    不佳而造成管材破裂始致漏水，此有鑑定報告可參（本院卷
    一第204頁）。則因該給水管之保存環境已由管道間移至系
    爭8樓房屋內，無從得知於管道間時是否已有鏽蝕情形，抑
    或被告張光固於移置後未妥善保存所致，且縱於管道間管材
    便有鏽蝕情形下，被告張光固見狀亦未通知被告管委會修繕
    ，故難認被告管委會有何已知悉而怠為修繕之情形，而須為
    與被告張光固共同負責，故被告張光固此部分所辯，洵屬無
    據。
　⒊茲就原告所主張各項請求被告張光固賠償之項目暨金額，認
    定如下：
　⑴鞋櫃及和室損壞部分：
　　系爭鑑定報告已認定系爭7樓房屋「走道、和室間之天花板
    」、「走道、和室間及客廳之木作地板」及「和室間之牆面
    」有滲漏水情形而有修繕必要，此有鑑定報告在卷可參，可
    見走道、和室間及客廳均屬滲漏水區域。而原告所提原證7
    之估價單所列「鞋櫃矮櫃含五金35,000元」、「T角板全式
    釘8,280元」、「和室門片四片含玻璃五金軌道一式50,000
    元」、「美固門加門斗含五金25,000元」、「和室房隔間8,
    000元」等物件，均處於上開滲漏水區域，可認屬於因漏水
    造成之損害，是原告請求被告張光固賠償此部分之損害共計
    12萬6,280元（計算式：3萬5,000元＋8,280元＋5萬元＋2萬5,0
    00元＋8,000元＝12萬6,280元），應予准許。　
　⑵拆除部分天花板之工程及垃圾清運部分：
　　原告於鑑定時已向鑑定機關指明房屋之漏水處（本院卷二第
    154頁），復經鑑定機關就系爭房屋有滲漏水處之修繕方式
    及費用進行鑑定，則鑑定報告既認定系爭7樓房屋損害之範
    圍僅係走道、和室間之天花板、走道、和室間及客廳之木作
    地板及和室間之牆面部分，而需施作修繕，且載明修繕方式
    （本院卷一第206頁），則就建物其餘部分即玄關、客廳、
    主臥房及次臥房之天花板，應認並無漏水而須修繕情形，復
    原告未就此部分天花板亦有因滲漏水而毀損一情，提出相關
    佐證，故原告主張拆除此部分天花板之相關費用，自不得准
    許。
　⑶交通費及精神慰撫金部分：
　　按不法侵害他人之身體、健康、名譽、自由、信用、隱私、
    貞操或不法侵害其他人格法益而情節重大者，被害人雖非財
    產上之損害，亦得請求賠償相當之金額，民法第195條第1項
    前段定有明文。又不法侵害他人居住安寧之人格利益，如其
    情節重大，被害人非不得依民法第195條第1項規定請求賠償
    相當之金額（最高法院92年台上字第164號判例意旨參照）
    。查原告主張其因系爭7樓房屋發生滲漏水致無法居住，其
    僅能暫時遷居，因而增加交通費支出，請求原告賠償交通費
    3萬8,160元及精神慰撫金41萬7,718元等語，惟被告張光固
    雖造成原告之前開財產損失，然審酌本件滲漏水情節僅建物
    部分牆面與天花板有壁癌及滲漏水情形，業如上述，尚非已
    達到難以居住之程度，無從認定原告有何居住安寧受到重大
    侵害必須遷居之情形，故原告此部分請求，亦屬無據。
　⑷綜上，原告得請求被告張光固給付賠償之金額為12萬6,280元
    。
　⒋至於被告張光固辯稱：本件修繕費用應予折舊等語。然按修
    理材料依其性質，有獨立與附屬之別，若修理材料對於物之
    本體而言，已具獨立存在價值，因更換新品結果，將促成物
    於修繕後使用效能或交換價值之提昇，則侵權行為被害人逕
    以新品價額請求賠償，與舊品相較，勢將造成額外利益，而
    與損害賠償僅在填補損害之原理有違，故此部分修復費用之
    請求，非屬必要，應予折舊，最高法院77年度第9次民事庭
    會議決議㈠有關折舊之意見，應係專指此種情形而言。反之
    ，若修理材料本身不具獨立價值，僅能附屬他物而存在，或
    須與他物結合，方能形成功能之一部者，更換新品之結果，
    既無獲取額外利益之可言，且市場上復無舊品之交易市價可
    供參酌時，侵權行為被害人以新品修繕，就其價額請求賠償
    ，仍屬必要與相當，無須予以折舊。又物因修繕而以新材料
    、零件替代毀損之舊品時，若非已達相當之比例或構成物之
    重要部分，衡諸經驗法則，尚難影響整體物之交易價額或因
    之延長使用年限。系爭7樓房屋其各項修繕項目所為之各項
    工程，僅用以附合或結合於系爭7樓房屋內結構體或裝潢，
    而成為該成分之一部或輔助其功能，並未具有獨立存在價值
    ，被告亦未舉證證明有舊品之交易市場存在，且前開材料依
    一般社會生活經驗觀之，亦難尋獲舊品更換，系爭7樓房屋
    實難因前述工程有何增益價值，無從認定原告因更換新品而
    獲有額外利益，因此不生材料應予折舊之問題，被告前開抗
    辯，並無可採。　
  ㈣按給付無確定期限者，債務人於債權人得請求給付時，經其
    催告而未為給付，自受催告時起，負遲延責任。其經債權人
    起訴而送達訴狀，或依督促程序送達支付命令，或為其他相
    類之行為者，與催告有同一之效力；遲延之債務，以支付金
    錢為標的者，債權人得請求依法定利率計算之遲延利息；應
    付利息之債務，其利率未經約定，亦無法律可據者，週年利
    率為5%，民法第229條第2項、第233條第1項前段及第203條
    分別定有明文。本件原告所請求被告張光固之給付，為無確
    定期限、無從另為約定利率之債務，原告自得依上開規定，
    請求被告張光固自民事準備㈣狀繕本送達翌日即111年11月3
    日起（本院卷二第156頁）至清償日止，按週年利率5 %計算
    之利息。　
四、綜上所述，原告依民法第184條第1項前段、第767條第1項中
    段規定，請求判決如主文第1、2項所示，為有理由，應予准
    許。逾此範圍之請求，為無理由，應予駁回。又本判決所命
    給付之金額未逾50萬元，依民事訴訟法第389條第1項第5款
    規定，應依職權宣告假執行。又被告張光固陳明願供擔保聲
    請免為假執行，核無不合，爰酌定相當擔保金准許之；至原
    告敗訴部分，其假執行之聲請，已失所附麗，應予駁回。　
五、本件事證已臻明確，兩造其餘之攻擊或防禦方法及所用之證
    據，經本院斟酌後，認為均不足以影響本判決之結果，爰不
    逐一論列，附此敘明。
六、訴訟費用負擔之依據：民事訴訟法第79條。
中　　華　　民　　國　　111 　年　　12　　月　　13　　日
                  民事第一庭    法　官　李麗珍
以上正本係照原本作成。
如對本判決上訴，須於判決送達後 20 日內向本院提出上訴狀。
如委任律師提起上訴者，應一併繳納上訴審裁判費。　　
中　　華　　民　　國　　111 　年　　12　　月　　13　　日
                                書記官  謝伊婕